【裁判字號】    95,簡,680
【裁判日期】    951222
【裁判案由】    建築法
【裁判全文】
臺北高等行政法院簡易判決
                                     95年度簡字第00680號
原      告  甲○○
被      告  福建省金門縣政府
代  表  人  乙○○縣長）住同.
上列當事人間因建築法事件，原告不服內政部中華民國95年8 月
3 日台內訴字第0950120347號（案號：0000000000）訴願決定，
提起行政訴訟。本院判決如下：
    主  文
原告之訴駁回。
訴訟費用由原告負擔。
    事實及理由
一、程序說明:
    本件因屬不服行政機關所為罰鍰處分而涉訟，其標的之金額
    為新臺幣（下同）6萬元，係在20萬元以下，依行政訴訟法
    第229 條第1 項第2 款、第2 項規定及司法院民國（下同）
    92年9 月17日（92）院臺廳行一字第23681 號令，應適用簡
    易程序，本院並依同法第223 條第1 項規定，不經言詞辯論
    ，逕行裁判。
二、事實概要：
    坐落金門縣金湖鎮新湖里漁村26號及27號2 、3 樓建築物(
    下稱系爭建築物) ，經被告以76年5 月8 日撫建字第4540號
    令准予興建3 層樓住宅4 棟( 基地:62277- 1 、-2、-3、-4
    號土地）。被告於95年4 月17日派員赴該址實施維護公共安
    全稽查時，發現原告擴大經營旅館，擅自將系爭建築物由供
    住宅使用(H類第2 組) 變更為旅館業(B類第4 組) ，被告認
    原告未經申請變更使用執照用途，違反建築法第73條第2 項
    規定，乃依同法第91條第1 項規定，作成95年5 月12日府建
    管字第0950023227號處分書（下稱原處分）裁處原告6 萬元
    罰鍰。原告不服，提起訴願，遭決定駁回後，遂提起本件行
    政訴訟。
三、兩造聲明：
  (一)原告聲明求為判決：
    1.訴願決定及原處分均撤銷。
    2.訴訟費用由被告負擔。
  (二)被告聲明求為判決：
    1.原告之訴駁回。
    2.訴訟費用由原告負擔。
四、兩造之爭點：
  (一)原告主張之理由：
    原告所開設坐落金門縣金湖鎮新湖里漁村24號及25號2樓及3
    樓濱海旅館，經被告於82年3 月31日核准營利事業設立登記
    在案。系爭建築物與濱海旅館係同一申建地號，惜因資金問
    題無法同時竣工，前後相距半年，濱海旅館竣工後，經主管
    機關核准經營旅社。嗣後竣工之系爭建築物，因原告疏失未
    能及時變更旅社用途。被告於91年11月4 日以（91）府工字
    第9147672 號函處罰原告，並命原告對系爭建築物不得有違
    規事項發生後，原告自91年11月起，即將系爭建築物鎖住，
    迄今已有4 年之久，禁止客人住宿及有關違規事項發生，尤
    其近2 年來沒有客人進住。被告人員每次前來檢查，根本沒
    抵現場觀察，深入實地瞭解，逕行判定系爭建築物係違規使
    用，卻又誤以24號及25號違規使用，作成處分。被告指稱原
    告違規使用，並不屬實，請派員實地勘察，以釐清事實。
  (二)被告主張之理由：
    濱海旅館（基地：湖字62277-4、-5號土地)原申請用途為旅
    館使用（總面積為580平方公尺、如營利事業登記抄本及原
    申請建築令、建築圖等資料）。被告維護公共安全稽查小組
    於95年4月17日前往濱海旅館實施維護公共安全稽查時，發
    現原告擴大經營旅館，擅自將系爭建築物由供住宅使用 (H
    類第2組)變更為旅館業 (B類第4組)，其實際經營旅館之總
    面積為1224.87平方公尺，已超過上開核准之旅館使用面積
    ，違反建築法第73條第2項之規定，爰依同法第91條第1項規
    定處6萬元罰鍰，並無不妥之處。被告維護公共安全查報小
    組成員有建設局工商管理課陳宗立及建築管理課陳源強、消
    防局陳佳峻、衛生局翁黎華及李俊祥、財政部台北區國稅局
    金門服務處薛家麟及陳佩琳、交通旅遊局陳明義及李奕珊等
    成員均親赴現場稽查及當場簽名，原告當時亦在現場。查報
    小組當場製作完成紀錄表，請原告查閱後，原告並未表示異
    議。
五、按建築法第73條第2項規定：「建築物應依核定之使用類組
    使用。其有變更使用類組或有第九條建造行為以外主要構造
    、防火區劃、防火避難設施、消防設備、停車空間及其他與
    原核定使用不合之變更者，應申請變更使用執照。」同法第
    91條第1項規定：「違反第七十三條第二項規定，未經核准
    變更使用擅自使用建築物者。處建築物所有權人、使用人新
    臺幣六萬元以上三十萬元以下罰鍰，並限期改善或補辦手續
    ，屆期仍未改善或補辦手續而繼續使用者，得連續處罰，並
    限期停止其使用。必要時，並停止供水供電、封閉或命其於
    期限內自行拆除，恢復原狀或強制拆除。」
六、查原告在坐落金門縣金湖鎮新湖里漁村24號及25號2樓及3樓
    經營濱海旅館，核准旅館使用總面積為580 平方公尺。被告
    於95年4月17日派員赴該址實施維護公共安全稽查時，發現
    原告擴大經營旅館，擅自將系爭建築物由供住宅使用(H類第
    2組)變更為旅館業 (B類第4組)，實際經營旅館之總面積為
    1224.87平方公尺，已逾上開核准之旅館使用面積等事實，
    有金門縣政府執行旅館業稽查現場紀錄表、營利事業登記抄
    本 (現況資料)、金門縣政府營利事業登記證、建築物防火
    避難設施與設備安全檢查申報書等件在卷可稽，堪以憑認。
    原告雖主張系爭建築物未違規使用經營旅館云云，惟查，原
    告於94年7月辦理防火避難設施與設備安全檢查申報時，於
    申報建築物概要欄填載:「地址: 金門縣金湖鎮新湖里漁村
    24、25、26、27號1,2,3,使用樓層別: 第1,2,3層共3層，樓
    地板面積1224.87㎡, 現況用途類組:B4 商業類旅館」等語
    ，有上開申報書乙件附原處分卷可徵，原告既將系爭建築物
    列為「B4商業類旅館」辦理防火避難設施與設備安全檢查申
    報，申報之使用總面積1224.87 平方公尺，已逾核准之旅館
    使用面積580 平方公尺，足見原告確有違規使用系爭建築物
    經營旅館之事實，且原告於本院調查時自承: 「26、27號我
    老早就做餐廳了，縣政府已經有核定了( 庭提93年12月21日
    北區國稅局函) ，已經做了十幾年，是旅館附設餐廳。」等
    語( 見本院95年12月12日準備程序筆錄) ，是原告亦承認確
    有將系爭建築物作旅館附設餐廳使用，則原告有擴大經營旅
    館，擅自將系爭建築物由供住宅使用(H類第2 組) 變更為旅
    館業(B類第4 組) 之違章行為，應堪認定。至原告主張系爭
    建築物作為餐廳使用曾經縣政府核定課稅等情，此為實質課
    稅原則，尚非得以作為免責之依據。
七、綜上所述，原告主張各節，均無可採，原處分以原告違反建
    築法第73條第2項規定，乃依同法第91條第1項規定，裁處原
    告6萬元罰鍰，核無違誤，訴願決定予以維持，亦無不合。
    原告仍執前詞，訴請撤銷，為無理由，應予駁回。
據上論結，本件原告之訴為無理由，爰依行政訴訟法第233條、
第98條第3項前段，判決如主文。
中    華    民    國    95    年     12    月   22     日
                              第一庭  法  官  王立杰
上為正本係照原本作成。
本件以訴訟事件所涉及之法律見解具有原則性者為限，始得於本
判決送達後20日內向本院提出上訴狀並表明上訴理由，如已於本
判決宣示後送達前提起上訴者，應於判決送達後20日內補具上訴
理由（均按他造人數附繕本），且經最高行政法院許可後方得上
訴。
中    華    民    國    95    年     12    月   22    日
                                      書記官  劉道文


司法院資訊處製作；財團法人民間司法改革基金會備份。
